【裁判字號】    99,台上,3006
【裁判日期】    990520
【裁判案由】    違反毒品危害防制條例
【裁判全文】
最高法院刑事判決            九十九年度台上字第三００六號
上  訴  人  甲○○
選任辯護人  周德壎律師
上列上訴人因違反毒品危害防制條例案件，不服台灣高等法院中
華民國九十九年一月二十七日第二審更審判決（九十八年度上更
(一)第三八五號，起訴案號：台灣台北地方法院檢察署九十七年度
偵字第六七八六號），提起上訴，本院判決如下：
    主  文
上訴駁回。
    理  由
按刑事訴訟法第三百七十七條規定，上訴於第三審法院，非以判
決違背法令為理由，不得為之。是提起第三審上訴，應以原判決
違背法令為理由，係屬法定要件。如果上訴理由書狀並未依據卷
內訴訟資料，具體指摘原判決不適用何種法則或如何適用不當，
或所指摘原判決違法情事，顯與法律規定得為第三審上訴理由之
違法情形，不相適合時，均應認其上訴為違背法律上之程式，予
以駁回。本件上訴人甲○○上訴意旨略稱：(一)、原判決認定上訴
人有原判決事實欄所載之犯行，係依憑上訴人於警詢中之供述，
為其主要論據之一。然警方於詢問上訴人時未依刑事訴訟法第九
十五條之規定為告知；上訴人於自行打電話報案後，竟遭警方留
置長達六個小時之久，並於無辯護人在場之情形下，對上訴人為
誘導及疲勞詢問；上訴人於警詢中關於販賣毒品價格之供述，警
方就該部分並未錄音，且上訴人警詢筆錄所記載之內容，與上訴
人於警詢中之供述，其間有諸多不符之處，如偵查卷第四頁所附
之上訴人警詢筆錄，與第一審卷第一百三十一至一百三十二頁之
勘驗筆錄所載；偵查卷第六頁第二行所附之上訴人警詢筆錄，與
第一審卷第一三九頁之勘驗筆錄所載；偵查卷第六頁第六至十行
所附之上訴人警詢筆錄，與第一審卷第一三九頁之勘驗筆錄所載
；偵查卷第六頁第十一至十四行所附之上訴人警詢筆錄，與第一
審卷第一三九至一四０頁之勘驗筆錄所載；偵查卷第六頁所附之
上訴人警詢筆錄，與第一審卷第一四０頁之勘驗筆錄所載；偵查
卷第七頁所附之上訴人警詢筆錄，與第一審卷第一四０頁之勘驗
筆錄所載；偵查卷第八頁所附之上訴人警詢筆錄，與第一審卷第
一四二頁之勘驗筆錄所載等情部分，上訴人於警詢之供述為無證
據能力。乃原判決竟採上訴人警詢中供述各情，為認定上訴人有
本件犯行之主要論據之一，於法有違。(二)、依原判決所為之論述
說明，蔡文敬係於案發當日凌晨一時三十分到達警局，乃警方直
至同日上午八時三十分才製作警詢筆錄，警方顯係對蔡文敬為疲
勞詢問，而依蔡文敬證述各情以觀，亦足見其於警詢中之供述並
非出於真意。又依警員謝正華及蔡文敬相關證述各情以觀，亦可
佐證蔡文敬因懷疑係上訴人勾串他人行搶，乃於警詢中憤而誣指
上訴人有販賣愷他命之犯行。而蔡文敬嗣後已為有利於上訴人之
供述，且無證據可資證明蔡文敬於警詢中之供述，其具有可信之
特別情況，應認蔡文敬、鄭智遠於警詢中供述各情均無證據能力
。又證人魏仲騏、李銘然於警詢中陳述各情均係聽聞自他人，依
刑事訴訟法第一百五十九條第一項之規定，亦均無證據能力。(三)
、原判決認定上訴人有原判決事實欄所載之犯行，僅單憑上訴人
於警詢中供述各情為其依據，而上訴人警詢筆錄之相關記載，與
第一審勘驗上訴人警詢錄音帶結果，其間有部分不相符合之處，
且亦無證據足資證明上訴人有意圖營利而販賣愷他命之犯行。又
蔡文敬不利於上訴人證述各情並非事實，且無較為可信之特別情
況，不得採為不利於上訴人認定之佐證。乃原審未詳細斟酌上情
，而認定上訴人有原判決事實欄所載之犯行，於法有違等語。
惟查：原判決認定上訴人有原判決事實欄所載販賣第三級毒品之
犯行，係以訊據上訴人雖否認曾於警詢中自白，辯稱：伊不知為
何在警詢中說毒品被搶，且警方對伊之詢問程序亦違反刑事訴訟
法相關規定云云。然查檢察官、上訴人及其原審選任辯護人於事
實審法院審理中，對第一審於民國九十七年七月十六日勘驗上訴
人警詢錄音帶之結果，均未爭執或異議其證據能力。又證人即警
員黃俊璟證稱：上訴人於警詢中並無意識不清之情形，警方亦未
以不正方法取供等情。而上訴人係以搶奪案之被害人身分報案接
受司法警察之調查，於警詢中具體詳細描述案發經過之相關細節
，而警方為釐清相關事實而於詢答過程有所提示，並無不法干擾
上訴人陳述之任意性。另依警方在上訴人供出相關案情之後，亦
曾對上訴人表示：你現在涉及毒品危害防制條例喔，而上訴人則
於反應：「啊！」之後，即又繼續陳述其所持有毒品之來源及販
入價格等情以觀，並無證據足資證明警方對上訴人有何疲勞詢問
或不正誘導詢問等情事，亦無證據足資證明上訴人於警詢中有意
識不清等情形。警方並非為查辦上訴人涉犯販賣第三級毒品罪嫌
，而主動緝捕或通知上訴人到案接受調查，上訴人於警詢之初並
非犯罪嫌疑人，警方未依刑事訴訟法第九十五條之規定為相關之
告知，並非出於惡意，且警方於警詢過程中亦無故意中斷錄音之
情形，上訴人於警詢中之供述得為證據。依證人即警員蔡政成、
謝正華及蔡文敬相關供述各情以觀，堪認蔡文敬、鄭智遠於警詢
之陳述係出於任意性，警方對彼等並無非法取供之行為。又蔡文
敬、鄭智遠於警詢中供述各情，離本件案發時間甚近，記憶較為
清晰完整。另彼等二人於警詢中之供述，較未受到外力之干擾，
並直接涉及本件犯罪事實之認定。依刑事訴訟法第一百五十九條
之三之規定，蔡文敬、鄭智遠於警詢中陳述各情得為證據。而訊
據上訴人固坦承：於如原判決事實欄所載時、地，遭二名歹徒搶
走伊所有之物品等情，上訴人雖否認有何販賣愷他命之犯行，辯
稱：伊當天與蔡文敬見面是為了舞會之事云云。然查上訴人於警
詢中供承如原判決事實欄所載之相關事實，而證人蔡文敬、鄭智
遠亦就本件相關情節供述甚詳。參酌本件係上訴人與蔡文敬遭搶
，二人商議後決定報警處理，衡情警方顯無要求蔡文敬、鄭智遠
等人編造愷他命遭搶等情節之可能；警員黃俊璟、謝正華、張宏
年、蔡政成等人，證述本件查獲之相關過程等情甚詳；依上訴人
於警詢中相關供承各情，參酌上訴人與蔡文敬間並無特別親誼關
係，蔡文敬向上訴人購買本件毒品，事前仍須試用確認等情以觀
，上訴人供述其欲以新台幣（下同）七萬元之價格，販賣愷他命
二百公克與蔡文敬等情，應係事實，上訴人本件犯行顯具有營利
之意圖。上訴人與蔡文敬就交易愷他命之數量及價格等，前後所
供述之內容雖不盡明確一致，然尚不能以此即為有利於上訴人之
論斷；蔡文敬、鄭智遠嗣為有利於上訴人之改稱各情，核與調查
所得之事證不符，並與常理有悖，均屬事後迴護上訴人之詞，並
無足取。上訴人否認辯解各情，無非係屬事後卸責之詞，不足採
信等情，予以綜合判斷。因而撤銷第一審判決，改判論處上訴人
販賣第三級毒品罪刑，已於判決內說明其所憑之證據及其認定之
理由。按供述證據前後，雖稍有參差或互相矛盾，事實審法院非
不可本於經驗法則斟酌其他證據作合理之比較定其取捨，從而供
述證據之一部認為真實者予以採取，亦非證據法則所不許。又證
據之取捨與證據之證明力如何，均屬事實審法院得自由裁量、判
斷之職權；苟其此項裁量、判斷，並不悖乎通常一般之人日常生
活經驗之定則或論理法則，又於判決內論敘其何以作此判斷之心
證理由者，即不得任意指摘其為違法，而據為提起第三審上訴之
合法理由。原判決綜合上述各項證據資料，認定上訴人於警詢中
之供述得為證據；蔡文敬、鄭智遠於警詢中供述各情為有證據能
力；上訴人確有如原判決事實欄所載之犯行等情，乃其採證認事
調查職權之合法行使，不容任意指為違法。原判決已說明其認定
上訴人於警詢中之供述得為證據，係依憑第一審於九十七年七月
十六日，勘驗上訴人警詢錄音帶結果為依據（原判決理由欄壹、
一、(三)），上訴意旨或援引第一審於九十七年十月十三日，勘驗
上訴人警詢錄音帶之結果，或就原判決已為說明之事實，或執與
上訴人本件犯罪構成要件無關之事項，徒憑己意片面另為有利於
上訴人之推論，任意指摘原判決不當，均無足取。原判決並未援
引魏仲騏、李銘然於警詢中供述各情，為認定上訴人有本件犯行
之依據，上訴意旨未依卷內資料而任意漫事指摘，並非有據。上
訴人上訴意旨徒憑己意或就原判決已有說明之事項，或就原審判
斷證據證明力之合法職權行使，漫指其違法，重為單純事實上之
爭執，難謂係適法上訴第三審之理由，其上訴違背法律上之程式
，應予駁回。
據上論結，應依刑事訴訟法第三百九十五條前段，判決如主文。
中    華    民    國  九十九  年    五    月   二十   日
                      最高法院刑事第一庭
                          審判長法官  董  明  霈
                                法官  林  茂  雄
                                法官  張  祺  祥
                                法官  陳  東  誥
                                法官  林  錦  芳
本件正本證明與原本無異
                                      書  記  官
中    華    民    國  九十九  年    五    月  二十七  日
                                                      Ｑ

司法院資訊處製作；財團法人民間司法改革基金會備份。
